【裁判字號】    90,判,238
【裁判日期】    900215
【裁判案由】    虛報進口貨物
【裁判全文】
最  高  行  政  法  院  判  決                      九十年度判字第二三八號
    原      告  徠亨電子工業有限公司
    代  表  人  甲○○
    被      告  財政部基隆關稅局
    代  表  人  朱恩烈
右當事人間因虛報進口貨物事件，原告不服財政部中華民國八十八年十月四日台財訴
第000000000號再訴願決定，提起行政訴訟，本院判決如左：
    主  文
原告之訴駁回。
訴訟費用由原告負擔。
    事  實
緣原告於民國八十七年四月三十日，委由信安報關有限公司，向被告申報自美國進口
馬來西亞製電髮捲等乙批（報單號碼：第ＡＮ＼ＢＣ＼八七＼Ｖ○九一＼七二三七號
），報列進口稅則第八五一六．三二．○○號等計六項，稅率百分之七．五等，完稅
價格新臺幣（下同）二七○、二二九元。經被告查核後，第一、二項來貨為非屬經濟
部公告准許間接輸入之大陸物品，應歸屬稅則第八五一六．三二．○○號等，稅率百
分之十，完稅價額二七○、五一四元，認原告顯有虛報進口貨物產地，涉及逃避管制
之違法行為，被告乃依照海關緝私條例第三十七條第三項轉據同條例第三十六條第一
項、第三項之規定，處以原告貨價一倍之罰鍰計二七○、五一四元，並沒入涉案貨物
。原告不服，聲明異議，未獲變更，提起訴願、再訴願，遞遭決定駁回，遂提起行政
訴訟。茲摘兩造訴辯意旨如次：
原告起訴意旨略謂：一、本件原告所提證件與實情相符部分，被告始終不予理會，懇
請鈞院體恤商困，主持公道，再予詳細審明：（一）原告從事貿易經年，遵照國策了
解產品，本件貨品價廉，利潤微薄，如從東南亞地區國家採購，極易購得管制進口之
大陸製貨品，所受處分極為嚴重，高達貨價之二倍（沒收加罰到一倍貨價），似此微
薄利潤（約百分之二五－三十）商品，豈有與國外賣主勾串塗改產標闖關受罰之理？
（二）本件係原告與國外賣主初次貿易案件，原告亦恐國外賣主短裝或瑕疵出貨造成
原告之損失，故付款條件是採貨到後三十天付款的方式。如今，國外賣主既有塗改產
標欺騙原告，造成原告不但領不到貨，且還要受罰的困擾，其雖數次催索貨款，但因
案件未了，且因其疏失所引起，原告迄今尚未付清貨款，以此證之，原告豈有與國外
賣主勾串之理？（三）眾所周知，進口貿易買方常因未派人赴國外驗貨，其裝貨之情
況，買方自無法掌控。尤以，本件出貨地遠至美國，且貨價並不高，故從訂貨至發生
出貨產標有塗改情事，及向賣方查證，賣方告之係屬因工人誤裝與一連串發生情況，
原告既均無法介入，何能奢談勾串之說？（四）又如（一）所述本件貨品自東南亞地
區國家採購，極易購得大陸貨品，故原告乃改向美國地區採購，以免購得大陸產品受
罰，原告實已盡刻意迴避採購受管制物品進口之努力，而被告仍未加審酌，其心態實
欠客觀，而作出之處分自欠公允。三、由上說明，被告推定原告有與賣方勾串之說，
顯然是其主觀的「想當然耳」推定之，復以其行政優勢否定原告所提證件的證據力，
使原告處於先天的劣勢，並罔顧商務實情。為此，請行言詞辯論，審明本件確係國外
賣主過失所致後，判決撤銷原處分及一再訴願決定等語。
被告答辯意旨略謂：一、本案經被告查驗結果，來貨上模印標示 MADE IN CHINA，再
以MADE IN MALAYSIA貼紙覆貼，外箱標示MADE IN CHINA，”CHINA”則以墨筆塗遮，
其變造產地標示，意圖矇混，昭然若揭，核與所稱係工人疏忽誤裝之情不符。又由國
際貿易實務經驗觀察，設無勾串之情，安有刻意變造產地標示之必要，益證原告違反
據實申報作為之義務在先，且矇混虛報之情顯然，其事後所舉證之證明文件又不具證
據力，不足以證明為誤裝，又參照司法院釋字第二七五號解釋意旨，即應受罰，原告
所稱被告罔顧商情，主觀推定，處分欠公之說，顯與事實不符。二、本案經被告查驗
結果，原告意圖矇混，虛報產地事證明確洵堪認定，且其事後所舉證文件又不具證據
力，不足以證明為誤裝，被告按事實認證，依法議處，並無違誤，本案實無行言詞辯
論之必要。為此，請判決駁回原告之訴等語。
    理  由
按「報運貨物進口而有左列情事之一者，得視情節輕重，處以．．．四、其他違法行
為。」、「有前二項情事之一而涉及逃避管制者，依前條第一項及第三項論處。」及
「私運貨物進口．．．者，處貨價一倍至三倍之罰鍰。」、「前二項私運貨物沒入之
。」分別為海關緝私條例第三十七條第一項第四款、第三項及第三十六條第一項、第
三項所明定。次按進口非屬「臺灣地區與大陸地區貿易許可辦法」第七條規定准許輸
入之大陸地區物品者，即構成進口禁止輸入之物品而涉及逃避管制之違法行為。查，
本件原告於八十七年四月三十日委由信安報關有限公司向被告申報自美國進口馬來西
亞製電髮捲等乙批，報列進口稅則第八五一六．三二．○○號等計六項，稅率百分之
七．五等，完稅價格二七○、二二九元。經被告查核後，第一、二項來貨為非屬經濟
部公告准許間接輸入之大陸物品，應歸屬稅則第八五一六．三二．○○號等，稅率百
分之十，完稅價額二七○、五一四元，認原告顯有虛報進口貨物產地，涉及逃避管制
之違法行為，被告乃依照海關緝私條例第三十七條第三項轉據同條例第三十六條第一
項、第三項之規定，處以原告貨價一倍之罰鍰計二七○、五一四元，並沒入涉案貨物
。原告不服，循序提起行政訴訟，主張：原告原計畫向香港地區採購進口本件貨品，
經其駐外人員調查發現此類物品易有誤購大陸產品之虞，乃不向香港地區採購，而改
向美國採購，並於合同中特別聲明不接受大陸產製物品，以防誤購大陸物品，未料事
前諸多防範及提醒，要求不得裝運大陸產製品，且出貨前國外賣方尚發出貨通知，表
明一切依原告採購確認書要求規定出貨無誤；卻因國外裝貨工人之疏忽而誤裝大陸物
品來台，乃國外賣方之過失。被告不理會原告提出之證件，逕行推定被告有違章行為
，於法有違云云。經查，經被告查驗結果，來貨其中第一、二項為大陸物品，核與原
申報產地不符，此有被告第八七－一六四五號緝私報告表附原處分卷可稽，且涉案貨
物非屬經濟部依臺灣地區與大陸地區貿易許可辦法第七條規定公告准間接進口之大陸
物品，認原告顯有虛報進口貨物產地，並逃避管制之行為，洵堪認定。原告雖檢附其
與美國發貨人往來電文及有關採購合同，用以證明係出貨人誤裝大陸物品，而原告並
不知情等情節。然來貨經被告查驗結果系爭來貨上模印標示MADE IN CHINA，再以MAD
E IN MALAYSIA貼紙覆貼，外箱標示 MADE IN CHINA，”CHINA”則以墨筆塗遮，核與
所稱係工人疏忽誤裝之情不符，原告違反據實申報作為之義務，且所舉上開私文書不
具證據力，不足以證明為誤裝。又原告提出之採購確認書，係原告於海關查獲後始補
送之證明文件，且縱該採購確認書屬實，亦僅為原告與賣方間私法上之民事賠償問題
，與公法上應負之誠實申報責任無涉。又由國際貿易實務經驗觀察，設無勾串之情，
安有刻意變造產地標地之必要，益證原告違反據實申報作為之義務在先且勾串矇混之
情顯然，其事後所舉證之證明文件又不具證據力，不足以證明為誤裝等由。況依財政
部訂頒之海關管理貨櫃辦法第五條第九款之規定，原告於進口報關前有抽取貨樣檢視
之機會，原告捨此不為，則其縱非故意，亦難謂無過失，揆諸首揭司法院釋字第二七
五號解釋意旨，自應予以論處。原告主張，核無足採。揆諸首揭說明，本件原處分，
核無違誤，一再訴願決定遞予維持，亦無不合。原告猶執前詞，聲明撤銷，為無理由
，應予駁回。又本件事實已臻明確，原告聲請本院行言詞辯論，核無必要，併此明
。
據上論結，本件原告之訴為無理由，爰依行政訴訟法施行法第二條、行政訴訟法第九
十八條第三項前段，判決如主文。
中    華    民    國     九十        年      二      月      十五       日
                    最 高 行 政 法 院  第 五 庭
                                審 判 長 法  官      廖  政  雄
                                         法  官      蔡  進  田
                                         法  官      趙  永  康
                                         法  官      林  清  祥
                                         法  官      姜  仁  脩
右  正  本  證  明  與  原  本  無  異
                                         法院書記官  莊  俊  亨
中    華    民    國     九十        年      二      月      十六       日


司法院資訊處製作；財團法人民間司法改革基金會備份。
